臺灣高雄地方法院民事判決　　　　　　100年度簡上字第288號
上　訴　人　美麗國城大樓管理委員會
法定代理人　胡劍男
訴訟代理人　許文良
被　上訴人　世華公寓大廈管理維護有限公司
法定代理人　楊秀華
訴訟代理人　張麟德
上列當事人間請求給付服務費事件，上訴人對於民國100 年5 月
26日本院100 年度雄簡字第11號簡易程序第一審判決提起上訴，
經本院於民國100 年8 月24日言詞辯論終結，判決如下：
    主      文
上訴駁回。
第二審訴訟費用由上訴人負擔。
    事實及理由
壹、程序方面
一、上訴人經合法通知，未於言詞辯論期日到場，核無民事訴訟
    法第386 條所列各款情形，爰依被上訴人之聲請，由其一造
    辯論而為判決。
二、按第一項之上訴及抗告程序，準用第四百三十四條第一項、
    第四百三十四條之一及第三編第一章、第四編之規定；當事
    人於第二審不得提出新攻擊或防禦方法，民事訴訟法第436
    條之1 第3 項、第447 條第1 項本文分別定有明文。又當事
    人至第二審程序，違背民事訴訟法第四百四十七條規定，提
    出新攻擊或防禦方法，如他造已表示無異議或無異議而就該
    訴訟有所聲明或陳述者，即喪失責問權，此項程序上之瑕疵
    ，亦因其不責問而為補正，此觀同法第一百九十七條第一項
    之規定自明，最高法院96年度台上字第1783號著有裁判要旨
    可供參照。查本件上訴人於原審係抗辯因被上訴人之人員清
    洗水塔時，未關閉制水閥，致其水費遽增，其應得依侵權行
    為之法律關係或民法第544 條之規定請求損害賠償，並與尚
    未給付之服務費互為抵銷，嗣提起上訴後，不再以侵權行為
    之法律關係請求損害賠償而為抵銷抗辯，並另以被上訴人派
    至其處服務之總幹事未盡其職責，而依債務不履行之法律關
    係請求損害賠償，並為抵銷抗辯，核其所為應屬新防禦方法
    之提出，惟被上訴人就此並無異議，而為本案之言詞辯論，
    依前開說明，此項程序上之瑕疵已因被上訴人不責問而為補
    正，合先敘明。
貳、實體方面
一、被上訴人起訴主張：伊與上訴人於民國98年10月31日簽訂顧
    問管理服務契約，約定每月管理服務費新臺幣（下同）45萬
    元（下稱系爭服務契約），且需於契約屆滿不再續約時，一
    次付清管理服務費用，嗣該契約於99年11月30日屆滿而未再
    續約，且伊業於99年11月30日20時配合與上訴人所指定之訴
    外人玖樺管理公司完成移交作業，並經三方於移交清冊完成
    簽署，上訴人自應依上開約定，於99年12月1 日付清11月份
    之服務費45萬元，惟其至同年12月29日僅給付33萬元，並以
    99 年3至4 月份其大樓公共用水之水費遽增12萬元，應由負
    責清洗水塔者即伊賠償，而拒絕給付剩餘12萬元服務費，惟
    上訴人並無法提出任何證據證明上開水費異常係伊派駐服務
    人員所為，顯有推責於伊「代罪」之心態，為此依系爭服務
    契約提起本訴等語。並聲明：上訴人應給付被上訴人12萬元
    及自起訴狀繕本送達之翌日即100 年1 月13日起至清償日止
    按年息5%計算之利息。
二、上訴人則以：被上訴人依系爭服務契約之約定，每3 個月應
    為伊大樓清洗水塔乙次，被上訴人並因此於99年3 月23日派
    員至伊大樓清洗水塔，惟其人員竟於清洗水塔後，疏未將地
    下室3 號蓄水池排水管之制水閥（下稱系爭制水閥）開關完
    全關閉，直至自來水公司抄錶人員於5 月26日告知被告7 月
    份（計費日期為3 月25日至5 月26日，下稱系爭計費期間）
    用水度數暴增後，伊始發現上情並將之關閉，然已致伊大樓
    99 年3至4 月份水費暴增12萬元，是被上訴人並未以善良管
    理人之注意義務處理委任事務，致其受有上開水費暴增之損
    害，伊應得依民法第544 條向被告請求損害賠償，並與剩餘
    之12萬元管理服務費互為抵銷，而無庸再行支付被上訴人管
    理費等語資為抗辯。並聲明：被上訴人之訴駁回。
三、原審就被上訴人之聲明請求為全部勝訴之判決，上訴人不服
    提起上訴，除援用原審之主張及陳述外，另補稱：兩造簽立
    系爭服務契約後，被上訴人即指派其受僱人即訴外人林志峰
    擔任總幹事，並派駐在伊處服務，而依約總幹事於任職期間
    ，每日必須至地下室巡邏各機、水電消防等設備設施狀況，
    林志峰卻未於巡邏過程中發現制水閥未完全關閉長達2 個月
    ，且於電機維護時，未配合監督檢查，善盡其總幹事之職責
    ，致伊受有水費暴增之損害，伊應得依民法第544 條、第26
    6 條及系爭服務契約第6 條第1 項、第2 項之約定向被上訴
    人請求損害賠償，並與未給付之管理服務費互為抵銷等語，
    並聲明：(一)原判決廢棄。(二)被上訴人在第一審之訴駁回。被
    上訴人對上訴人之上訴則聲明：上訴人之上訴駁回。
四、兩造不爭執事項：
  (一)兩造於98年10月31日簽訂顧問管理服務契約，約定每月管理
    服務費45萬元，嗣兩造於99年11月30日終止契約關係，並完
    成移交作業。
  (二)上訴人就99年11月份之服務費僅給付33萬元予被上訴人。
  (三)被上訴人曾於99年3 月23日派人清洗上訴人之3 號蓄水池，
    嗣上訴人於99年5 月29日發現3 號蓄水池排水管制水閥未完
    全關閉，致99年3 月25日至99年5 月26日用水量暴增，增加
    水費及污水池抽水電費共126,600元。
五、得心證之理由
    按當事人主張有利於己之事實者，就其事實有舉證之責任，
    民事訴訟法第277 條本文定有明文。又同法第四百條第二項
    對經裁判之抵銷數額，復明定有既判力，則主張抵銷之當事
    人就其主張抵銷之債權及數額確實存在之事實自負有舉證責
    任，最高法院88年台上字第3398號著有裁判要旨可供參照。
    經查：
  (一)上訴人固抗辯被上訴人所派之清洗水塔人員於清洗水塔後，
    未將制水閥緊閉，致其受有水費暴增之損害云云，惟此為被
    上訴人所否認，則依上開說明，上訴人自應就其抗辯抵銷之
    債權存在等事實負有舉證責任。而上訴人就此固提出歷次水
    費通知及台灣自來水股份有限公司第七管理處99年9 月27日
    台水七業字第09900204980 號函證明系爭計費期間公共用水
    遽增，且並非更換水量計所致之情，然以3 號蓄水池排水管
    制水閥係位於上訴人大樓住戶得任意出入之地下室內，此有
    照片在卷可參（見原審卷第86至87頁），且為兩造所不爭執
    ，衡情任何人均得到該處開啟制水閥，該制水閥未緊閉應非
    定為被上訴人於清洗水塔時未關閉所致，況證人即上訴人大
    樓之機電設備巡檢人員劉志全於原審審理時到庭證稱其巡檢
    時每個水塔都有檢查，其是附帶檢查水位和機電設備，也會
    檢查制水閥開關，其4 、5 月去檢查時，都很正常沒有漏水
    ，以3 號蓄水池之制水閥後方有穿孔，如果沒有關緊，下面
    一定會漏水，其5 月15日、5 月底去巡檢時並沒有發現該處
    有漏水之等語，而以證人劉志全為上訴人大樓之機電設備巡
    檢人員，其就該處各項設施應甚為瞭解，並參諸3 號蓄水池
    之制水閥後方確有穿孔，此有照片在卷可參（見本院卷第54
    頁），證人劉志全之證述內容應可採信，則以證人於4 、5
    月巡檢時，系爭制水閥均無漏水情況，該時系爭制水閥是否
    有未緊閉之情即屬可疑，是以此及被上訴人之人員清洗水塔
    係在巡檢前之3 月等情，實難認系爭制水閥未緊閉係因清洗
    水塔後未確實關閉所致。至上訴人固提出其99年1 月24日至
    5 月23日間管理委員會之會議記錄證明其於該期間並無維修
    3 號蓄水池，惟以前述之系爭制水閥所在位置，任何人均得
    進入並開啟系爭制水閥，上開會議記錄至多僅得證明該制水
    閥於該期間內並未曾因維修而開啟，尚非得以此排除其他人
    進入該處開啟系爭制水閥之可能性，而認系爭制水閥係被上
    訴人之人員於清洗水塔後未緊閉而致漏水，是上訴人上開抗
    辯應非可採。
  (二)上訴人復抗辯被上訴人派至其處之總幹事依約具有巡邏之義
    務，其於巡邏過程中未發現制水閥未緊閉，且於電機維護時
    ，未配合監督檢查，顯於管理上具有疏失云云。惟系爭服務
    契約附件即總幹事工作規範上第1 條第7 項、大廳保全員工
    作規範第5 條固分別載有：「每日不定時巡察大樓內外區域
    ，即時解決所見問題，重要事項反應管委會辦理」、「遇大
    樓各項機電、消防與監控設施故障或損壞時，應立即通知公
    司請廠商檢修」等語，然依此約定文字，被上訴人所派員工
    固有巡邏上訴人大樓之義務，並於機電、消防及監控設施故
    障、損壞時即為反應檢修，但並無約定需為巡察制水閥有無
    關閉之職責，且依系爭服務契約之附件即巡邏綱要所示，巡
    邏時就公共設施僅需注意「關閉不必要之公共用水用電」及
    「消防設施之點檢查驗」，亦無需檢視制水閥有無緊閉，是
    上訴人抗辯被上訴人之總幹事依系爭服務契約具有巡邏其制
    水閥有無緊閉之義務云云顯非可採。又兩造於系爭服務契約
    之附件即美麗國城大樓機電保養計畫係約定水電設施每月保
    養2 次，且現場總幹事親自監督檢查保養工作之執行等語，
    而證人劉志全於99年4 月14日、4 月30日、5 月15日均有至
    上訴人處巡檢，此有該保養計畫、全區巡檢問題確認總簽名
    單、公共電器、照明、揚（污）水設備及發電機巡檢月報表
    在卷可參（見本院卷第22頁、原審卷第71至74頁），且證人
    劉志全復於原審時到庭證述其5 月15日、5 月底去巡檢時，
    並沒有發現系爭制水閥處有漏水等語，而其證述內容可為採
    信已如前述，則被上訴人確實依約每月有為2 次水電設施保
    養，且於巡檢期間內並未發現系爭制水閥處有漏水之情形，
    而上訴人又無舉證於該巡檢期間內，系爭制水閥即有未緊閉
    致漏水之情況發生，而非係於99年5 月15日巡檢後至5 月29
    日間發生，此自難認被上訴人於提供水電保養及監督水電保
    養上有所疏失，是上訴人上開抗辯均非可採。
六、綜上所述，系爭服務契約係約定每月服務費為45萬元，而上
    訴人99年11月份之服務費僅給付33萬元等情已為前述，是上
    訴人應仍積欠被上訴人12萬元之服務費。又上訴人並無舉證
    證明其於系爭計費期間內水費遽增係因被上訴人於清洗水塔
    後未緊閉系爭制水閥所致，且被上訴人之總幹事依約並無巡
    邏制水閥有無緊閉之義務，其於監督機電維護時亦無疏失，
    是上訴人尚非得依民法第544 條、第266 條及系爭服務契約
    第6 條第1 項、第2 項之約定向被上訴人請求損害賠償，而
    不得為抵銷抗辯，從而上訴人依系爭服務契約請求被上訴人
    給付12萬元及法定遲延利息，為有理由，原審就此認事用法
    尚無違誤，自應予以維持，上訴意旨指摘原判決不當，求予
    廢棄改判為無理由，自應予駁回其上訴。
七、本件事證已臻明確，兩造其餘攻擊防禦方法及舉證，核與判
    決結果不生影響，爰不逐一論駁，併此敘明。
八、據上論結，本件上訴為無理由，依民事訴訟法第385 條第1
    項前段、第436 條之1 第3 項、第449 條第1 項、第78條規
    定，判決如主文。
中    華    民    國   100    年    9     月    9     日
                  民事第三庭  審判長法  官  黃宏欽
                                    法  官  楊淑珍
                                    法  官  楊淑儀
以上正本係照原本作成。
本判決不得上訴。
中    華    民    國   100    年    9     月    9     日
                                    書記官  林秀泙